臺灣臺南地方法院民事裁定
110年度消債清字第95號 
聲  請  人
即  債務人  林榮美  

代  理  人  李耿誠律師（法律扶助）
上列債務人依消費者債務清理條例聲請清算事件，本院裁定如下
：
    主  文
債務人林榮美自民國111年5月20日下午5時起開始清算程序，並
命司法事務官進行本件清算程序。
    理  由
一、按債務人不能清償債務或有不能清償之虞，於法院裁定開始
    更生程序或許可和解或宣告破產前，得向法院聲請清算；債
    務人對於金融機構負債務者，在聲請清算前，應向最大債權
    金融機構請求協商債務清償方案，或向其住、居所地之法院
    或鄉、鎮、市、區調解委員會聲請債務清理之調解；債務人
    為前項請求或聲請，應以書面為之，並提出財產及收入狀況
    說明書、債權人及債務人清冊，及按債權人之人數提出繕本
    或影本，消費者債務清理條例（下稱消債條例）第3條、第8
    0條、第151條第1項及第2項分別定有明文。
二、本件聲請意旨略以：聲請人積欠金融機構債務總額約為新臺
    幣（下同）1億527萬3,330元，為清理債務，曾依消債條例
    第151條規定，於民國110年7月28日向本院聲請與最大債權
    金融機構京城商業銀行股份有限公司（下稱京城銀行）為債
    務調解，京城銀行提供分180期、每月償還57萬元，總還款
    金額為1億260萬之還款方案，惟因聲請人之收入扣除必要支
    出後，實無力負擔該款項，致該次調解不成立。債務人是一
    般消費者，未從事營業，且未經法院裁定開始更生程序或宣
    告破產。為此，爰依消債條例規定聲請准依清算程序清理債
    務等語。
三、經查：
  ㈠聲請人主張其為一般消費者，5年內未從事小規模營業，現積
    欠金融機構債務總額約1億527萬3,330元，聲請人已於110年
    7月間聲請與最大債權金融機構京城銀行為債務清理之前置
    調解，前置調解未成立等情，有聲請人提出財團法人金融聯
    合徵信中心查詢當事人綜合信用報告回覆書、債權人清冊及
    調解不成立證明書等件為憑（消債清卷第17、23至31、141
    至150頁），是聲請人主張已踐行消債條例第151條第1項所
    定前置調解程序而調解不成立等情，應堪認定。
　㈡聲請人現積欠日盛國際商業銀行股份有限公司1,456萬8,156
    元、京城銀行9,542萬2,154元、臺灣銀行股份有限公司7萬7
    ,662元以及47萬3,779元（均不含利息以及違約金）、台北
    富邦商業銀行股份有限公司8萬4,615元（消債清卷第67至95
    、161至180頁）。準此，聲請人之債務總額應為1億1,062萬
    6,366元（計算式：1,456萬8,156元＋9,542萬2,154元＋7萬7,
    662元＋47萬3,779元＋8萬4,615元＝1億1,062萬6,366元）。　
    　
  ㈢按債務人必要生活費用，以最近1年衛生福利部或直轄市政府
    所公告當地區每人每月最低生活費1.2倍定之；受扶養者之
    必要生活費用，準用第1項規定計算基準數額，並依債務人
    依法應負擔扶養義務之比例認定之，消債條例第64條之2第1
    項及第2項分別定有明文。而最近1年衛生福利部所公告之臺
    南市每人每月最低生活費為1萬4,230元，以其1.2倍計算應
    為1萬7,076元，聲請人所陳之每月生活費用1萬2,642元（消
    債清卷第21頁），尚符前揭最低生活標準，應屬可採，是聲
    請人個人每月生活必要支出應以1萬2,642元計算。又聲請人
    之配偶為43年生，現已68歲，已屆滿法定強制退休年齡，且
    為輕度身心障礙者，其目前每月領有老年年金3,695元，每
    月可向社會局申請照顧及專業服務之最高補助額度為1萬20
    元，此有身心障礙證明、臺南市政府社會局109年9月8日南
    市社照字第1091101459號函、勞動部勞工保險局108年3月29
    日保國三字第Z00000000000號函（消債清卷第43、131至134
    、153頁），是應認聲請人之配偶每月生活費用應以1萬7,07
    6元計算，扣除津貼以及補助共1萬3,715元（計算式：3,695
    元＋1萬20元＝1萬3,715元）後，每月尚有3,361元（計算式：
    1萬7,076元－1萬3,715元＝3,361元）之生活費用需人供應。
    惟聲請人配偶有3名成年子女，此有聲請人所提出之親屬系
    統表以及戶籍謄本（消債清卷第101、127至129頁）為證，
    依民法第1115條、第1116條之1、第1118條以及第1119條規
    定，因聲請人本身積欠鉅額債務，且收入與資力均甚為窘迫
    （詳下述），是應由聲請人配偶之子女負擔扶養義務，聲請
    人並未陳明其配偶之子女有無力扶養之情形，則聲請人自陳
    每月尚應支出扶養其配偶之2,000元費用部分（消債清卷第2
    1頁），難認有其必要性，應非可採。
　㈣聲請人稱目前擔任保姆工作，每月收入約為1萬4,000元，有
    聲請人提出之收入切結書（消債清卷第41頁）為證，而聲請
    人108、109年度查無薪資所得申報，有108、109年度綜合所
    得稅各類所得資料清單在卷可佐（消債清卷第35至37頁），
    是聲請人每月收入應為1萬4,000元，並以此金額作為償債能
    力之計算基礎。又聲請人名下無任何不動產或動產，此有財
    產目錄以及全國財產稅總歸戶財產查詢清單（消債清卷第19
    、39、135頁）在卷為憑，而聲請人新營中山路郵局帳戶餘
    額為61元、新營區農會帳戶餘額為2萬4,934元、合作金庫銀
    行帳戶餘額為2,094元，聲請人亦無任何保險，此亦有前述
    帳戶之存摺封面以及內頁交易明細、中華民國人壽保險商業
    同業公會保險業通報作業資訊系統資料查詢結果表（消債清
    卷第103至123、151至152頁）在卷為證，應堪採信。
  ㈤綜上，聲請人目前每月收入扣除每月必要生活費用後，僅餘1
    ,358元（計算式：1萬4,000元－1萬2,642元＝1,358元），幾
    乎已達入不敷出之情況，且聲請人為47年9月生（消債清卷
    第101頁），現已年近法定強制退休年齡65歲，可期未來工
    作能力將更為不足。又聲請人名下之金融帳戶雖有餘額，然
    其價值亦顯不足以清償總額1億1,062萬6,366元之債務。是
    以，本院審酌聲請人之總負債金額、財產、信用、勞力、生
    活費用之支出、身體狀況等一切情狀，認聲請人確已達不能
    清償債務或有不能清償之虞之程度，而有藉助清算制度調整
    其與債權人間之權利義務關係而重建其經濟生活之必要。
四、綜上所述，依聲請人之收入財產及必要生活支出之情形，已
    達不能清償債務或有不能清償之虞之程度，而聲請人僅是一
    般消費，且曾與最大債權金融機構京城銀行為債務清償方案
    之調解，惟調解不成立，亦無消債條例第6條第3項、第8條
    或第82條第2項所定駁回清算聲請之事由存在，則聲請人聲
    請清算，應屬有據。
五、末按，法院開始清算程序之裁定，應載明其年、月、日、時
    ，並即時發生效力；法院裁定開始更生或清算程序後，得命
    司法事務官進行更生或清算程序，必要時得選任律師、會計
    師或其他適當之自然人或法人一人為監督人或管理人，消費
    者債務清理條例第83條第1項、第16條第1項分別定有明文。
    本件既准予清算，爰依前開規定，裁定如主文。
中　　華　　民　　國　　111 　年　　5　　月　  20　　日
                       消債第四庭   法　官　廖建瑋
以上正本係照原本作成。
本裁定不得抗告。
本裁定已於民國111年5月20日下午5時公告。
中　　華　　民　　國　　111 　年　　5　　月　  20　　日
                                    書記官　鄭梅君